【裁判字號】    98,交聲,287
【裁判日期】    980828
【裁判案由】    聲明異議
【裁判全文】
臺灣嘉義地方法院交通事件裁定         98年度交聲字第287號
原處分機關  交通部公路總局嘉義區監理所嘉義市監理站
異  議  人  甲○○
上列異議人因違反道路交通管理處罰條例案件，對於交通部公路
總局嘉義區監理所嘉義市監理站於98年7月22日所為之處分（原
處分案號：嘉監義裁字第裁76-L00000000號），聲明異議，本院
裁定如下：
    主  文
原處分撤銷。
甲○○汽車駕駛人，未依規定戴安全帽，處罰鍰新台幣伍佰元；
又經交通勤務警察制止時，拒絕停車接受稽查而逃逸，處罰鍰新
台幣參仟元，並記違規點數壹點。
    理  由
一、本件原處分機關移送意旨略以：異議人即受處分人甲○○（
    下稱異議人）於民國98年6月16日21時3分許，未戴安全帽騎
    乘車牌號碼L7C－800號重型機車，行經嘉義市○○街與西榮
    街口，由嘉義市政府警察局第一分局員警，當場鳴笛示意攔
    停，然異議人並無停靠之意思，反倒加速通過，由成功街左
    轉西榮街往北方向逃逸，執行勤務之員警遂以「未戴安全
    帽、經警攔停拒絕停車接受稽查由西榮街往北逃逸」，嘉
    市警交字第L00000000號舉發違反道路交通管理事件通知單
    予以逕行舉發。移送機關即交通部公路總局嘉義區監理所嘉
    義市監理站，復以異議人之上述違規事實屬實，乃依照道路
    交通管理處罰條例（下簡稱處罰條例）第31條第6項及第60
    條第1項之規定，裁處異議人罰鍰新台幣（下同）共3,500元
    。
二、異議人異議意旨略為：無印象前揭時間經過該地，亦不清楚
    有其他人駕駛騎乘該車；請舉發單位提供照片或錄影存證時
    ，卻遭舉發單位回文以「不以照相或錄影舉證為必要證明方
    法」推託，是原處分顯有錯誤，爰聲請撤銷原處分云云。
三、按機器腳踏車駕駛人或附載座人未依規定戴安全帽者，處駕
    駛人500元罰鍰；汽車駕駛人，駕駛汽車有違反道路交通管
    理處罰條例之行為，經交通勤務警察或依法令執行交通稽查
    任務人員制止時，不聽制止或拒絕停車接受稽查而逃逸者，
    除按各該條規定處罰外，處3000元以上6000元以下罰鍰；並
    記違規點數1點；汽車駕駛人不服指揮稽查而逃逸，當場不
    能製單舉發者，得對汽車所有人逕行舉發處罰；前開逕行舉
    發，應記明車輛牌照號碼、車型等可資辨明之資料，以汽車
    所有人為被通知人製單舉發，處罰條例第31條第6項、第60
    條第1項、第63條第1項第1款及第7條之2第1項第4款前段、
    第4項分別定有明文。
四、經查：
  (一)異議人所有車牌號碼L7C-800號重型機車，經舉發機關以98
    年6月16日21時03分許，在嘉義市○○街與西榮路口，以「
    未戴安全帽、經警攔停拒絕停車接受稽查，由西榮路往
    北逃逸」為由，予以製單舉發，嗣原處分機關以異議人之違
    規事實明確，乃依處罰條例第31條第6項、第60條第1項之規
    定，裁處異議人罰鍰共3,500元乙節，有原處分機關嘉監義
    裁字第裁76-L00000000號裁決書及舉發機關嘉市警交字第L0
    0000000號舉發違反道路交通管理事件通知單等件為證，且
    為異議人所不否認，此部分事實當可認定。
  (二)次查：證人即當日舉發本件交通違規事件之嘉義市第一分局
    警察局八掌派出所員警黃志賢於本院調查中證稱：「98年6
    月16日20時至22時，係機動取締違規項目，當時我沒有看到
    違規人長相，我看到車牌，他沒有戴安全帽，我有攔車動作
    ，但他趁隙逃逸，我清楚看見車牌號碼，我全程有錄音，並
    在錄音檔一直重複車牌號碼，回去以車牌號碼查詢，與當時
    我所看到的車型一樣，車身是紅色的，所以才告發本件」、
    「當時沒有下雨，是正常的路燈，看的清楚，我有告訴他未
    戴安全帽，請他停車。取締違規全程都有錄音」等語（見本
    院卷第13至14頁）。而本院勘驗證人黃志賢提出取締異議人
    違規當時之錄音光碟，於光碟顯示29分37秒時，聽錄音者表
    示「未戴安全帽」、「L7C-800」，持續至30分18秒期間，
    不斷重複「L7C-800」等語，亦有光碟乙張及本院98年8月18
    日勘驗筆錄在卷可稽，自堪採信證人前揭證詞為真實。考諸
    執勤警員係依法執行公務，與異議人並不相識，素無怨隙，
    苟非實情，自無須恣意誣攀之理；況警員執行公務本身受行
    政懲處責任之監督，到庭具結作證更以刑罰擔保其真實性，
    應無甘冒行政懲處及刑法偽證罪責任而刻意誣陷之必要，當
    可信賴警員黃志賢前開陳證為真實。綜此，本件舉發程序並
    無瑕疵，是異議人以前開之詞置辯，顯係事後卸責之詞，委
    不足採。是以，本件事證明確，異議人前揭違規事實，應堪
    以認定。
  (三)至證人雖未能提出異議人違規照片或攝影畫面供異議人檢視
    ，然當場舉發交通違規並不以攝影或照相存證為其要件，亦
    不以舉發錄影或照片為唯一之證明方法。若舉發警員係親眼
    見聞違規經過，並經以證人之身分具結後為證述，此證人證
    詞仍不失為證明方法之一種。若強求各種交通違規行為均需
    以照片為其裁罰依據，事實上殆不可行，蓋諸多違規行為之
    發生難以預期，違規狀態稍縱即逝，如闖紅燈（在未設置闖
    紅燈自動照相儀器之處所）；未戴安全帽之騎士見警攔查，
    隨即戴上安全帽；未繫安全帶之汽車駕駛見警攔查，隨即繫
    上安全帶等情形，根本無法期待此類違規行為均須攝影或照
    相為證，是本件警員依前揭道路交通管理處罰條例第7條之2
    第1項第1款、第4項規定逕行舉發，並無不合。且本件既經
    證人黃志賢到庭具結，證述其攔停舉發經過，確認上開違規
    事實，其所為證言並屬可信，業如上述，則異議人之違規行
    為已堪認定，異議人以前詞指摘本件舉發不當，均屬無據。
  (四)綜此，異議人所辯：違規當天伊無印象行經現場，機車亦未
    出借他人云云，尚難採信。異議人前述違規事實既堪認定，
    原處分機關據引處罰條例第31條第6項、第60條第1項、第63
    條第1項第1款，並參酌違反道路交通管理事件統一裁罰基準
    表，裁處異議人罰鍰共3,500元於法尚無違誤。
五、綜上所述，異議人所有之前開重機車，有於前揭時、地經人
    駕駛，未依規定戴安全帽且拒絕停車接受稽查而逃逸之事實
    既可認定，足認異議人異議內容，並無理由，應予駁回。
六、末按關於刑事訴訟程序上所謂「不利益變更禁止」原則，應
    僅限於原判決適用法條並無不當時，始有其適用，若原判決
    適用法條不當而應予撤銷者，上級審自非不得諭知較重於原
    審判決之刑，以資適法，此即為刑事訴訟法第370條：「由
    被告上訴或為被告利益而上訴者，第二審法院不得諭知較重
    於原審判決之刑。但因原審判決適用法條不當而撤銷之者，
    不在此限」規定意旨之所在。而依道路交通管理處罰條例第
    89條規定，法院受理交通事件，準用刑事訴訟法之規定，道
    路交通案件處理辦法第20條前段亦明定：「交通法庭認為聲
    明異議有理由或聲明異議雖無理由，而原處分不當或違法者
    ，應以裁定將原處分經聲明異議部分撤銷，並自為裁定」，
    足徵原處分機關之處分如有不當及違法時，交通法庭亦得撤
    銷原處分另為適法之裁定，尚無不利益變更禁止原則之適用
    。從而，受處分人確有未戴安全帽、經警攔停拒絕停車接受
    稽查而逃逸之違規行為，而違反道路交通管理處罰條例第31
    條第6項、第60條第1項之規定。原處分機關予以裁罰，固非
    無見，惟漏未依同條例第63條第1項第1款規定併記違規點數
    1點，尚難認為允當。是本件異議雖無理由，惟原處分既有
    上述不當，自應由本院將原處分撤銷，並依據道路交通管理
    處罰條例第31條第6項、第60條第1項、第63條第1項第1款及
    統一裁罰基準表等規定，裁處受處分人罰鍰併記違規點數如
    主文第2項所示，以資適法。
據上論斷，應依道路交通案件處理辦法第20條前段，裁定如主文
。
中    華    民    國    98    年    8     月    28    日
                  交通法庭法  官  王慧娟
上列正本證明與原本無異。
如不服本裁定，應於裁定送達後5日內向本院提出抗告狀（應附
繕本）。
中    華    民    國    98    年    8     月    28    日
                          書記官  黃子祝


司法院資訊處製作；財團法人民間司法改革基金會備份。
